【裁判字號】    99,審訴,437
【裁判日期】    990729
【裁判案由】    搶奪等
【裁判全文】
臺灣高雄地方法院刑事判決             99年度審訴字第437號
公  訴  人  臺灣高雄地方法院檢察署檢察官
被      告  丙○○
上列被告因搶奪等案件，經檢察官提起公訴（98年度偵字第1902
9 、20526 號），被告就被訴事實為有罪之陳述，本院依簡式審
判程序審理，判決如下：
    主  文
丙○○犯附表所示之罪，各處如附表所示之刑。應執行有期徒刑
貳年拾月，偽造如附表編號6 、7 所示之署名共陸枚均沒收。
    事  實
一、丙○○因缺錢購買毒品，分別意圖為自己不法之所有，為下
    列搶奪、搶奪未遂、竊盜之行為：
  (一)於97年3 月11日上午10時40分，在高雄市○○區○○街與延
    慶街口，騎乘機車趁戊○○不及防備之際，徒手自戊○○後
    方搶奪其脖子上之金項鍊（含作為項墜之金牌1 塊，共價值
    約新臺幣《下同》2 萬餘元），得手後騎乘機車逃逸。
  (二)於98年3 月12日中午12時許，在高雄市三民區○○○路430
    號前，以自備鑰匙（未扣案）發動陳德聖所有由甲○○使用
    之車牌號碼XWJ-357 號重型機車（價值約1 萬元）之電門之
    方式，竊取該機車並駛離現場。
  (三)於98年3 月12日中午12時30分，在高雄市○○區○○街4-2
    號前之路口，騎乘上開竊得之機車，趁辛○○徒步行走而不
    注意之際，自辛○○左後方搶奪其脖子上之金項鍊，因辛○○以手護住金項鍊而未遂，即騎乘上開機車自延吉街往平等
    路1 巷方向逃逸。
  (四)於98年3 月12日下午4 時25分，在高雄市左營區○○○路（
    由南往北方向）近自由陸橋前15公尺處，主觀上應可預見以
    極大力道拉扯庚○○頸上項鍊，極易使庚○○跌倒而受傷，
    而其發生並不違背其本意，仍本於傷害之未必故意及前揭所
    述為自己不法所有之意圖，騎乘上開竊取之機車，趁庚○○
    不注意之際，搶奪庚○○脖子上之金項鍊（含心型K 金項鍊
    墜子1 個，共價值約2 萬餘元），致庚○○左膝、脖子及脊
    椎有多處挫傷，得手後即騎乘上開機車逃逸，隨後並將該機
    車隨意棄置。
  (五)於98年3 月17日上午9 時許，在高雄市○○區○○街38巷口
    ，騎乘機車趁壬○○○停放機車而未加注意不及防備之際，
    徒步走向壬○○○，並搶奪壬○○○脖子上黃金項鍊（含作
    為項墜之玉製佛祖神像1 個，共價值約1 萬餘元），得手後
    旋即騎乘機車逃逸。嗣警方接獲甲○○、辛○○、庚○○報
    案，調閱相關路口之監視器錄影畫面後，查得行搶之人乃騎
    乘上開車牌號碼XWJ-357 號贓車，並於98年3 月12日晚間10
    時許，在高雄市○○區○○路與鼎華街口尋獲失竊之車牌號
    碼XWJ-357 號重型機車（已由甲○○領回），另於放置在該
    車上之安全帽上採得指紋，送交內政部警政署刑事警察局鑑
    定比對結果，與丙○○指紋檔案相符，因而循線查悉上情，
    嗣於警詢時，丙○○在警方發覺如附表編號1 、5 所示之犯
    罪之前，主動向警方自首上情，而願接受裁判。
二、丙○○以在報紙刊登廣告徵才之方式，使丁○○、乙○○為
    應徵該份工作，而取得渠等之國民身分證及駕照影本。丙○○為向其所服務之自由通訊有限公司（位於臺中市○區○○
    路二路88之5 號，下稱自由通訊公司）詐取業務佣金，意圖
    為自己不法所有及基於行使偽造私文書之犯意，分別為下列
    行為：
  (一)於98年1 月16日，持丁○○之國民身分證及駕照影本，冒用
    在附表編號6 所示之文件欄位上偽造「丁○○」之署名，偽
    造完成用以表示「丁○○」本人申辦意思之私文書後，向其
    服務之自由通訊公司行使之，表示由丁○○本人透過自由通
    訊公司向威寶電信公司及和信電信公司各申辦0000000000號
    及0000000000號門號之意，致使自由通訊公司陷於錯誤認係
    由丁○○本人申辦，而交付丙○○業務佣金5000元（申辦每
    個門號之業務佣金為2500元），足以生損害於丁○○、自由
    通訊公司及上開電信公司。
  (二)於同年月19日，持乙○○之國民身分證及駕照影本，在附表
    編號7 所示之文件欄位上偽造「乙○○」之署名，偽造完成
    用以表示「乙○○」本人申辦意思之私文書後，向其服務之
    自由通訊公司行使之，表示由乙○○本人透過自由通訊公司
    向台灣大哥大電信公司及遠傳電信公司各申辦0000000000號
    及0000000000號門號之意，致使自由通訊公司陷於錯誤認係
    由乙○○本人申辦，而分別交付丙○○業務佣金5000元，足
    以生損害於乙○○、自由通訊公司及上開電信公司。嗣於同
    年月23日，經上開4 家電信公司通知自由通訊公司上開門號
    之申請書上記載之申請人聯絡電話有異，始發覺上情。
三、犯罪事實一部分案經辛○○、庚○○及壬○○○訴由高雄市
    政府警察局三民第二分局報告臺灣高雄地方法院檢察署檢察
    官，犯罪事實二部分案經自由通訊有限公司訴由台中市警察
    局第一分局報告臺灣臺中地方法院檢察署呈請臺灣高等法院
    檢察署檢察長核轉臺灣高雄地方法院檢察署檢察官偵查起訴
    。
    理  由
一、本件被告丙○○所犯均係死刑、無期徒刑、最輕本刑為3 年
    以上有期徒刑以外之罪，其於準備程序就前揭被訴事實為有
    罪之陳述，經受命法官告知簡式審判程序之旨，並聽取其與
    公訴人之意見後，本院認無不得或不宜改依簡式審判程序進
    行之處，爰依刑事訴訟法第273 條之1 第1 項，裁定本件由
    受命法官獨任進行簡式審判程序，合先敘明。
二、上開犯罪事實，業據被告於本院審理時坦承不諱，核與證人
    辛○○、庚○○、壬○○○、戊○○、甲○○、丁○○、乙○○、自由通訊公司員工癸○○之證述之證述均相符一致，
    復有被告於高雄市○○街口模擬搶奪現場之照片2 張、監視
    器影像翻拍片7 張、車牌號碼：XWJ-357 號之重型機車及置
    於其上之安全帽照片6 張、高雄市左營區○○○路搶奪現場
    照片2 張、XWJ-357 號機車之失車－唯讀案件基本資料1 紙
    ，高雄市政府警察局98年4 月10日高市警鑑字第0980021699
    號函附之內政部警政署刑事警察局98年4 月7 日刑紋字第09
    80 045583 號鑑驗書1 份、代辦門號合作契約書1 紙、威寶
    電信公司行動電話服務申請書、和信電訊公司行動電話服務
    申請書、臺灣大哥大行動通信網路業務服務申請書、遠傳公
    司行動電話/ 第三代行動電話服務申請書各1 紙在卷可稽，
    足認被告之自白與事實相符，應堪置信。本件事證明確，被
    告犯行，均堪認定。
三、論罪科刑：
  (一)核被告就犯罪事實一、(一)、(五)所為，均係犯刑法第325 條第
    1 項搶奪罪；就犯罪事實一、(四)所為，係犯同法第325 條第
    1 項搶奪罪、同法第277 條第1 項傷害罪；就犯罪事實一、
    (二)所為，係犯同法第320 條第1 項竊盜罪；就犯罪事實一、
    (三)所為，係犯同法第325 條第3 項、第1 項搶奪未遂罪；就
    犯罪事實二、(一)、(二)所為，均係犯同法第216 條、第210 條
    行使偽造私文書罪、同法第339 條第1 項詐欺取財罪。被告
    分別偽造「丁○○」、「王毅龍」署押之行為，為偽造私文
    書之部分行為，而偽造私文書之低度行為，則為行使之高度
    行為所吸收，均不另論罪。被告所為冒用名義申辦門號而詐
    取業務佣金之行為，同時觸犯行使偽造私文書、詐欺取財罪
    ，均為想像競合犯，應從一重論以行使偽造私文書罪。就犯
    罪事實一、(四)部分，被告係以一行為同時觸犯搶奪、傷害罪
    ，為想像競合犯，從一重論以搶奪罪。被告所犯上開7 罪，
    犯意各別，行為互異，應予分論併罰。
  (二)被告雖已著手犯罪事實一、(三)搶奪之犯行，惟因被害人辛○○以手護住金項鍊，被告見無法得手隨即逃逸，是此部分犯
    行尚未生搶得財物之結果，應為未遂，應依刑法第25條第2
    項減輕其刑。被告係在警方發覺犯罪事實一、(一)、(五)所示犯
    行前，主動坦承上情，員警因而得悉被告另犯上開犯罪，此
    有本院公務電話紀錄1 份在卷可參，被告對於未經發覺之罪
    自首並願接受裁判，依刑法第62條前段規定，在該次罪刑項
    下減輕其刑。
  (三)爰審酌被告缺錢購買毒品，以搶奪、竊盜之手段遂行其貪取
    被害人財產之目的，所為非但侵害被害人之財產權，其搶奪
    行為，使被害人之心理受到重創，並致被害人庚○○受傷，
    嚴重危害社會治安，應予非難；另行使偽造私文書，向自由
    通訊公司詐得業務佣金共1 萬元，並致生危害於丁○○、乙○○及威寶電信公司、和信電信公司、臺灣大哥大電信公司
    、遠傳電信公司，亦不足取，惟念其犯後坦承犯行，犯後態
    度良好，並斟酌被告犯罪動機、目的、手段、所獲財物之價
    值、所生危害等一切情狀，分別量處如附表所示之刑，並定
    應執行之刑如主文所示。
  (四)如附表編號6 、7 所示之文書上所偽造之「丁○○」、「乙○○」署名共6 枚，均為偽造，已如前述，均應依刑法第21
    9 條規定，不問屬於犯人與否，宣告沒收。至於各該申請書
    ，既然業經被告交由自由通訊公司交付予威寶電信公司、和
    信電信公司、臺灣大哥大電信公司、遠傳電信公司，憑以申
    辦行動電話門號，而屬上開4 家電信公司所有，並非被告所
    有，依法自不得併予宣告沒收，附此敘明。
據上論斷，應依刑事訴訟法第273 條之1 第1 項、第299 條第1
項前段，刑法第325 條第1 項、第3 項、320 條第1 項、第277
條第1 項、第216 條、第210 條、第339 條第1 項、第55條、第
25條第2 項、第62條前段、第51條第5 款、第9 款、第219 條，
刑法施行法第1 條之1 ，判決如主文。
本案經檢察官己○○到庭執行職務。
中    華    民    國    99    年    7    月    29     日
                  刑事第十庭  法  官  顏銀秋
以上正本證明與原本無異。
如不服本判決應於收受送達後10日內向本院提出上訴書狀，並應
敘述具體理由；如未敘述上訴理由者，應於上訴期間屆滿後20日
內向本院補提理由書（均須按他造當事人之人數附繕本）「切勿
逕送上級法院」。
中    華    民    國    99    年    7     月    29    日
                              書記官  林豐富
附錄論罪科刑法條
刑法第325條第1項、第3項（搶奪罪、搶奪未遂罪）
意圖為自己或第三人不法之所有，而搶奪他人之動產者，處六月
以上五年以下有期徒刑。
因而致人於死者，處無期徒刑或七年以上有期徒刑，致重傷者，
處三年以上十年以下有期徒刑。
第一項之未遂犯罰之。
刑法第320條第1項（竊盜罪）
意圖為自己或第三人不法之所有，而竊取他人之動產者，為竊盜
罪，處五年以下有期徒刑、拘役或五百元以下罰金。
刑法第210條（偽造私文書罪）
偽造、變造私文書，足以生損害於公眾或他人者，處5 年以下有
期徒刑。
刑法第216條（行使偽造私文書罪）
行使第210 條至第215 條之文書者，依偽造、變造文書或登載不
實事項或使登載不實事項之規定處斷。
刑法第339條第1項（詐欺取財罪）
意圖為自己或第三人不法之所有，以詐術使人將本人或第三人之
物交付者，處5 年以下有期徒刑、拘役或科或併科1 千元以下罰
金。
附表：
┌──┬────┬──────┬────────┬────┐
│編號│犯罪事實│  所犯之罪  │  所處之刑      │  備註  │
├──┼────┼──────┼────────┼────┤
│1   │如事實欄│刑法第325 條│處有期徒刑柒月。│        │
│    │一、(一)所│第1 項搶奪罪│                │        │
│    │示      │            │                │        │
├──┼────┼──────┼────────┼────┤
│2   │如事實欄│刑法第320條 │處有期徒刑伍月。│        │
│    │一、(二)所│第1項竊盜罪 │                │        │
│    │示      │            │                │        │
├──┼────┼──────┼────────┼────┤
│3   │如事實欄│刑法第325 條│處有期徒刑陸月。│        │
│    │一、(三)所│第3 項、第1 │                │        │
│    │示      │項搶奪未遂罪│                │        │
│    │        │            │                │        │
├──┼────┼──────┼────────┼────┤
│4   │如事實欄│刑法第325 條│處有期徒刑捌月。│        │
│    │一、(四)所│第1 項搶奪罪│                │        │
│    │示      │            │                │        │
├──┼────┼──────┼────────┼────┤
│5   │如事實欄│刑法第325 條│處有期徒刑柒月。│        │
│    │一、(五)所│第1 項搶奪罪│                │        │
│    │示      │            │                │        │
├──┼────┼──────┼────────┼────┤
│6   │如事實欄│刑法第216 條│處有期徒刑肆月。│偽造署名│
│    │二、(一)所│、第210 條行│0000000000號之「│之出處：│
│    │示      │使偽造私文書│行動電話服務申請│臺中市警│
│    │        │罪          │書」之申請人簽章│察局第一│
│    │        │            │欄位上偽造之「侯│分局中分│
│    │        │            │瑞彬」署名壹枚，│一刑字第│
│    │        │            │0000000000號之「│00000000│
│    │        │            │行動電話服務申請│62號卷第│
│    │        │            │書」之申請者簽名│11、12頁│
│    │        │            │欄位上偽造之「侯│        │
│    │        │            │瑞彬」署名貳枚均│        │
│    │        │            │沒收。          │        │
├──┼────┼──────┼────────┼────┤
│7   │如事實欄│刑法第216 條│處有期徒刑肆月。│偽造署名│
│    │二、(二)所│、第210 條行│0000000000號之「│之出處：│
│    │示      │使偽造私文書│行動通信網路業務│臺中市警│
│    │        │罪          │服務申請書」之申│察局第一│
│    │        │            │請人簽章欄位上偽│分局中分│
│    │        │            │造之「乙○○」署│一刑字第│
│    │        │            │名壹枚，00000000│00000000│
│    │        │            │83號之「行動電話│62號卷第│
│    │        │            │/ 第三代行動電話│13、14頁│
│    │        │            │服務申請書」之申│        │
│    │        │            │請者簽章欄位上偽│        │
│    │        │            │造之「乙○○」署│        │
│    │        │            │名貳枚均沒收。  │        │
└──┴────┴──────┴────────┴────┘

司法院資訊處製作；財團法人民間司法改革基金會備份。
